【裁判字號】    89,交上易,2331
【裁判日期】    901009
【裁判案由】    過失傷害等
【裁判全文】
台灣高等法院台中分院刑事判決                八十九年度交上易字第二三三一號
    上  訴  人
    即  自訴人  甲  ○
    代  理  人  乙○○
                丙○○
    上  訴  人
    即  被  告  庚○○
    選任辯護人  陳肇熙
    輔  佐  人  己○
右上訴人因被告過失傷害案件，不服台灣台中地方法院中華民國八十九年八月二十四
日第一審判決（民國八十九年度交自字第二號），對過失傷害部分提起上訴，本院判
決如左：
    主      文
原判決關於過失傷害部分撤銷。
庚○○因過失傷害人，致重傷，處有期徒刑陸月，如易科罰金以參佰元折算壹日。
    事      實
一、庚○○於民國八十九年三月四日一時二十分許，騎乘車牌號碼ＮＶＲ－２６８號
    重型機車，沿南投縣草屯鎮○○○○○里○○○路、由中山街往成功路方向行駛
    ；行經敦和路十四之十四號前，明知不得超速行駛及在劃有分向限制線之路段，
    不得駛入來車之車道內，且依當時之路況、天候、視野等情況，又無不能注意之
    情形；竟以時速六十公里以上之速度超速行駛，並侵入對向車道內，而與行駛於
    對向車道、由甲○所駕駛之ＬＧＭ－６１８號重型機車迎面對撞；致甲○人、車
    倒地，受有頭部外傷、顱內出血等傷害，經送醫救治後，數次接受重大手術，迄
    今為止，雖意識清醒，但有記憶功能有部分缺損，右額腦區有輕度到中度的局部
    皮質功能異常，精神狀態檢查中可見其在組織、抽象思考及執行能力等高級大腦
    認知功能上有部分缺損之重大難治之傷害。
二、案經甲○提起自訴。
    理      由
一、訊據被告庚○○坦承以六十公里以上之速度超速行駛，並於右開時、地與自訴人
    甲○發生車禍，致自訴人受傷，惟辯稱：伊沿敦和路、由成功路往中山街方向行
    駛，因對向車道之一輛自用小客車欲超車，閃遠光燈，使伊眼睛張不開，不知如
    何撞擊，發生車禍云云。經查：
  (一)自訴人因本件車禍受傷，業據自訴人代理人指訴甚詳，並有曾漢棋綜合醫院、台
    中榮民總醫院、仁愛醫院台中分院、竹山秀傳醫院、行政院衛生署台中醫院檢送
    之病歷影本在卷可稽，復有道路交通事故調查報告表一份及現場照片九張附卷可
    參。
  (二)依現場圖及現場照片所示，被告所駕駛之ＮＶＲ－２６８號機車係車頭前方受損
    ，倒地後被告與機車全在敦和路往中山街方向之車道內，車頭約朝四點鐘方向；
    而自訴人之ＬＧＭ－６１８號機車前方置物籃有撞擊痕，車尾無任何撞擊痕，車
    身亦倒於敦和路往中山街方向之車道內，並壓在分向限制之雙黃線上，車頭約朝
    十點鐘方向，遺有刮地痕一‧一公尺，走向由成功路往中山街方向延伸。則：
    就兩車受損之位置，堪以研判二車係對撞，台灣省南投縣區車輛行車事故鑑定
      委員會亦同此看法（見本院卷１第五一頁）。
    二車在對撞後，既均倒在往中山街之車道內，且刮痕亦在該車道，則二車應係
      在該車道對撞，從而，往成功路方向之車輛，即為逆向行駛之車輛，而該逆向
      行駛則應係肇事之主要原因。
    自訴人代理人堅稱自訴人於事發時遵守行車方向，被告亦辯稱其於車禍發生時
      ，遵守行車方向。而被告聲請本院訊問之證人，即被告之朋友戊○○到庭證稱
      其於車禍發生前與被告一同離開另位丁○○家，被告要回家，應會沿著敦和南
      路北上敦和路等語。本院認為，自訴人、被告、證人之證詞，各執一詞，本院
不易根據其等之供詞下判斷，乃是因為自訴人、被告，或被告之朋友，其等之
      供詞，均不具客觀性質所致。
    惟車禍現場遺留的跡證，相對於人的供詞，卻是較為客觀而可信的。本案中的
      兩部機車既非在固定軌道上行駛，則於相撞後，一般情形下，即以繼續向前衝
      的可能性較高，而自訴人駕駛的ＬＧＭ－６１８號重型機車，倒地後與一‧一
      公尺刮地痕，其相對位置係：刮地痕靠近成功路方向、ＬＧＭ－６１８號重型
      機車靠近中山街方向，則堪以認定自訴人駕駛之ＬＧＭ－６１８號重型機車在
      倒地前之行駛方向乃「成功路往中山街」，此一行駛方向乃順向，則被告之Ｎ
      ＶＲ－２６８號重型機車行駛方向即係「中山街往成功路」，係逆向行駛，亦
      同堪認定。
  (三)按汽車（包括機車）之行車速度在市區道路，時速不得超過四十公里；又汽車在
    劃有分向限制線之路段，不得駛入來車之車道內，道路交通安全規則第九十三條
    第一項第一款、第九十七條第二款定有明文；本件車禍地點係二線道，劃有雙黃
    線之分向限制線的路段，有現場圖及現場照片可證；被告騎乘機車，本應遵守上
    開規定，且依當時之情況，又無不能注意之情形，竟因超速行駛，操作不當，侵
    入對向車道內，因而發生車禍，致自訴人受傷，其有過失無疑。
  (四)另道路交通安全規則第一百十四條第二款規定：汽車駕駛人飲酒後其吐氣所含酒
    精成份超過每公升０‧二五毫克以上者（單位即ｍｇ／Ｌ），不得駕車；而被告
    車禍後其血液中酒精濃度係３１‧５ｍｇ／ｄｌ，有曾漢棋醫院檢驗報告影本一
    紙附卷可憑，換算成呼氣後酒精濃度係０‧１３６９ｍｇ／Ｌ（參見羅秀雄先生
    著，「法醫學」，八十一年二月版，第六一四、六一五五頁）；南投縣警察局所
    出具之舉發違反道路交通管理事件通知單雖記載被告呼氣值為１‧３６９ｍｇ／
    Ｌ，顯係單位換算錯誤，業經交通部公路局台中區監理所南投監理站以八十九年
    八月七日８９中監投字第８９０６６３２號函以舉發有誤為由，處分免罰，有該
    監理站函文一紙附卷可證，故自訴人認被告係酒醉駕車云云，容有誤會。
二、(一)被告因過失肇事致人受重傷，核其所為係犯刑法第二百八十四條第一項後段之
    因過失傷害人致重傷罪。原審予以論罪科刑，固非無見。惟查，自訴人因右揭車
    禍，經多次手術，仍有右揭傷害，已達重大難治之程度，業據本院函請私立中國
    醫藥學院附設醫院鑑定明確，有該醫院鑑定報告書一件在卷可稽（見本院卷２第
    一六－一七頁）。原審僅論以過失傷害罪，自有未合。(二)本件被告上訴意旨否認
    犯罪，雖無理由，惟自訴人上訴即有理由，應由本院予以撤銷改判。(三)爰審酌被
    告過失程度、被害人所受傷害，被告肇事後迄未與告訴人達成和解等一切情狀，
    量處如主文第二項所示之刑，並諭知易科罰金之折算標準。
據上論結，應依刑事訴訟法第三百六十九條第一項前段、第三百六十四條、第二百九
十九條第一項前段、第三百四十三條，刑法第二百八十四條第一項後段、第四十一條
第一項，罰金罰鍰提高標準條例第一條前段、第二條，判決如主文。
本案經檢察官王雪惠到庭執行職務。
中      華      民      國      九十    年      十      月      九      日
                                  台灣高等法院台中分院刑事第八庭
                                        審判長法  官  羅  得  村
                                              法  官  陳  賢  慧
                                              法  官  林  輝  煌
右正本證明與原本無異。
不得上訴。
                                              書記官  吳  宗  玲
中      華民      國      九十    年      十      月     十一     日
附錄本案論罪科刑法條全文：
刑法第二百八十四條
  因過失傷害人者，處六月以下有期徒刑、拘役或五百元以下罰金。致重傷者，處一
  年以下有期徒刑、拘役或五百元下罰金。
  從事業務之人，因業務之過失傷害人者，處一年以下有期徒刑、拘役或一千元以下
  罰金。致重傷者，處三年以下有期徒刑、拘役或二千元以下罰金。
                                                                        Ｉ


司法院資訊處製作；財團法人民間司法改革基金會備份。
